【裁判字號】    92,上易,1151
【裁判日期】    920527
【裁判案由】    竊盜
【裁判全文】
臺灣高等法院刑事判決                          九十二年度上易字第一一五一號
    上  訴  人  臺灣板橋地方法院檢察署檢察官
    被      告  甲○○
右上訴人因被告竊盜案件，不服臺灣板橋地方法院九十一年度易字第二八一四號，中
華民國九十二年三月二十日第一審判決（起訴案號：臺灣板橋地方法院檢察署九十一
年度偵字第一五一四七號），提起上訴，本院判決如左：
    主  文
上訴駁回。
    理  由
一、公訴意旨略以：被告甲○○與告訴人乙○○前係同居友人，惟二人相處不睦，致
    時有口角爭執。詎甲○○竟基於意圖為自己不法所有之犯意，於民國（下同）九
    十年十二月二日，在台北縣中和市○○路三八五弄四十三之一號四樓，竊取乙○
    ○所有置放在屋內之新臺幣（下同）硬幣一萬多元、皮夾內之現金三萬多元、金
    飾一套及珍珠項鍊一串，得手後旋即離開上開住處，因認被告涉有竊盜罪嫌。
二、按犯罪事實應依證據認定之，無證據不得推定其犯罪事實。又不能證明被告犯罪
    者，應諭知無罪之判決，刑事訴訟法第一百五十四條、第三百零一條第一項前段
    分別定有明文。而認定不利於被告之事實，須依積極證據，苟積極證據不足為不
    利於被告事實之認定時，即應為有利於被告之認定，更不必有何有利之證據。最
    高法院著有判例可循（最高法院三十年上字第八一六號判例參照）。末按認定犯
    罪事實所憑證據，雖不以直接證據為限，間接證據亦包括在內；然無論直接或間
    接證據，其為訴訟上之證明，須於通常一般之人均不致有所懷疑，而得確信其為
    真實之程度者，始得據為有罪之認定。如未能發現相當證據，或證據不足以證明
    ，自不能以推測或擬制之方法，以為裁判基礎，最高法院亦著有七十六年臺上字
    第四九八六號判例、四十年臺上字第八六號判例足參。
三、經查，公訴意旨認被告涉有右揭犯嫌，無非是以告訴人乙○○之指訴，以及被告
    前曾於九十年十一月八日竊取告訴人三萬元，用以償還信用卡之債務，有被告書
    立之悔過書在卷可稽，且與本件犯行之時間相近，被告於竊取物品後，旋即離開
    中和市之住處，並將金飾典當變現等情，因認被告確因需錢孔急而涉竊盜罪嫌等
    語為主要論據。
四、然訊據被告堅決否認涉有右揭犯行，辯稱：伊並未竊取告訴人之現金，至於珍珠
    項鍊是告訴人在大陸買來，透過伊送給伊母親的，金飾是告訴人送給伊，親手幫
    伊戴上的，伊在分手後將金飾拿去賣掉了。至於所謂「悔過書」，是告訴人叫伊
    寫的，告訴人拿三萬元給伊，要伊自己好好生活，說以後沒辦法再幫伊，伊隔天
    就將錢匯到銀行繳信用卡的款項，告訴人知道後很生氣，叫伊寫悔過書等語。經
    查：
（一）就公訴意旨所指被告竊取告訴人置放在屋內之一萬多元硬幣及皮夾內三萬多元
      現金一節，為被告所堅詞否認，而此部分起訴事實除告訴人之指訴外，並無其
      他積極證據足資證明。至於起訴書所舉被告書立之悔過書部分，雖據告訴人提
      出影本附卷，且為被告所否認，但觀其內容略謂：「我知道我做錯了，不該把
      三萬一次匯掉，在未經你的許可之下全部匯進去，以後不會再有類似的情況發
      生，未經你的許可而自作主張的事情．．．」等語。並無隻字片語觸及係被告
      坦承有竊取告訴人三萬元之陳述。所書寫的內容反而與被告所辯係伊將告訴人
      交付予伊之三萬元一次匯去繳付銀行信用卡款項，致告訴人生氣之情相符。難
      難認此被告所書立悔過書可做為被告有自承行竊之證據。
（二）又公訴意旨所指稱被告竊取告訴人珍珠項鍊一節，被告辯稱係告訴人自大陸買
      回，透過伊送給伊母親的，而告訴人於原審中對於系爭失竊之珍珠項鍊是否大
      陸買來的，告訴人亦陳稱本件遺失之珍珠項鍊是伊在台灣買的日本貨，在大陸
      買的是另外的等語（見原審九十二年一月九日訊問筆錄）。則本件告訴人所指
      訴被告竊取之珍珠項鍊，既非被告所稱告訴人自大陸買來送給伊母親之珍珠項
      鍊，且除告訴人之指訴外，亦無其他積極證據足資佐證被告涉竊取告訴人在台
      灣買的日本珍珠項鍊，當不能僅憑告訴人之片面指訴，遽認被告涉有此部分竊
      盜犯行。
（三）至於公訴意旨所指被告另竊取告訴人金飾一套部分，被告固不否認確有金飾且
      伊在分手後賣掉了。惟供稱係告訴人送伊的，且是親手替伊戴上的等語。據告
      訴人於原審陳稱：在九十年七月間和被告在台北市○○○路紫羅蘭賓館住了一
      、二個禮拜，後來去台北市○○○路租房子同居一、二個月，後來去中和市的
      賓館住了約一個月，又在九十年十月間去租中和市○○路三八五巷九弄四十三
      之一號四樓同居．．．，九十年十二月一日其向被告稱以後生活費要減少，結
      果，被告在同年十二月二日就搬走了等語（見原審九十一年十一月二十六日訊
      問筆錄）。由此可知，告訴人與被告本為男、女朋友關係，且兩人自九十年七
      月起同居至同年十二月初結束，雙方在交往期間，相互致贈禮品，要屬常情，
      被告既否認竊盜，並陳稱係贈送，則告訴人即應提出積極事證以證明被告之舉
      確屬竊取。然公訴意旨僅依告訴人之指訴，及不能憑證之前開悔過書，遽認定
      被告有竊取金飾犯行，論證上尚屬不足。此外，復查無其他積極證據足資佐證
      ，尚難認被告涉有此部分竊盜犯行。
（四）綜上所述，公訴意旨所指被告涉竊盜犯行，因所憑事證尚存有合理之懷疑，而
      未達於確信為真之程度。此外，復查無其他積極證據足認被告涉有上開犯行，
      不能證明被告犯罪，揆諸前揭說明，應諭知無罪之判決。
五、原審因認被告罪證不足，而為被告無罪之諭知，核無不合，檢察官以告訴人仍執
    前詞之請求提起上訴，謂被告犯罪指摘原判決不當，非有理由，上訴應予駁回。
六、至於告訴人於原審審理理時及上訴理由所另指訴被告在九十年八、九月至十二月
    間，盜領告訴人金錢約十五萬元，以及九十年十二月二日中午，告訴人叫被告去
    買東西，被告不但沒有買東西，並且將其交付之六千多元侵占或贈送禮品要屬詐
    欺等情，非本件所得審究，應由偵查機關另行處理，附此敘明。
據上論斷，應依刑事訴訟法第三百六十八條，判決如主文。
本案經檢察官陳文琪到庭執行職務。
中      華      民      國    九十二    年      五      月    二十七    日
                              臺灣高等法院刑事第十六庭
                                  審判長法  官  許  增  男
                                        法  官  陳  孟  瑩
                                        法  官  周  煙  平
右正本證明與原本無異。
不得上訴。
                                        書記官  蕭  麗  珍
中      華      民      國    九十二    年      五      月    二十八    日


司法院資訊處製作；財團法人民間司法改革基金會備份。
